臺灣臺中地方法院刑事判決　　　　　　　96年度易字第3711號
公　訴　人　臺灣臺中地方法院檢察署檢察官
被　　　告　丙○○
　　　　　　　　　　之6
上列被告因詐欺取財案件，經檢察官提起公訴（九十六年度偵字
第一五五○七號），及移送併案審理（九十六年度偵字第一六四
七○號、第一八六一四號），本院判決如下：
    主    文
丙○○幫助共同意圖為自己不法之所有，以詐術使人將本人之物
交付，處有期徒刑伍月，如易科罰金，以新臺幣壹仟元折算壹日
，減為有期徒刑貳月拾伍日，如易科罰金，以新臺幣壹仟元折算
壹日。
    犯罪事實
一、丙○○其因急需用錢，欲向自稱「陽信貸款公司」（實為詐
    欺集團）貸款新臺幣（下同）十萬元，而依該詐欺集團成年
    成員之一之自稱「謝小姐」指示，應配合該公司製作虛偽之
    存、提款交易，建立虛偽之信用資料，憑以向銀行辦理貸款
    。丙○○乃大學畢業，受有高等教育，復具有工作二十餘年
    之經驗，且均擔任事業之部門主管，已有相當智識及豐富社
    會歷練。其應明知一般人應尋正常管道，向銀行取得貸款，
    不應以上開製作虛偽交易之不法方式，建立虛偽之信用資料
    ，憑以向銀行辦理貸款。故其對於：一般人之銀行存款帳戶
    乃屬重要之個人理財及信用之工具，並不得任意交付予上開
    以不法方式，代為向銀行辦理貸款之不詳公司之成年人等使
    用，否則日後該等帳戶將會遭該等不詳之人，充作詐欺取財
    工具之用之事實，理應有所預見。詎丙○○仍基於幫助不特
    定之他人詐欺取財之不確定犯意，於民國九十六年二月間某
    日，依上開自稱「謝小姐」之成年女子之指示，在其臺中市
    西屯區○○路○段宏福三巷九號三樓之六住處，將其於九十
    三年七月三十日，向彰化商業銀行股份有限公司西屯分行（
    以下簡稱彰化商銀）申請開立之帳號：000000000
    00000000號活期存款帳戶，及於九十五年八月四日
    ，向兆豐國際商業銀行股份有限公司北臺中分行（以下簡稱
    兆豐商銀）申請開立之帳號：00000000000號活
    期存款帳戶之存摺與金融卡，利用不知情之新竹貨運股份有
    限公司之不詳姓名年籍成年貨運人員，寄送至高雄市楠梓區
    不詳住址之虛設處所，交由該詐欺集團成年成員收受，充作
    該集團共犯詐欺取財之用，並將上開帳戶之密碼，以電話通
    信方式，告知上開自稱「謝小姐」之成年女子。丙○○即以
    此方式，幫助該詐欺取財集團成年成員共同基於詐欺取財之
    犯意聯絡，先後對下列被害人以下列方式，分別詐欺取得下
    列財物：(一)陳招睦於九十六年三月十三日上午十時許，在伊
    臺南市安南區○○○路三六號上班處所，接獲上開詐欺集團
    成年人來電表示係伊友人，欲向伊借錢，致伊因而陷於錯誤
    ，於同日上午十一時三十分許，持伊之金融卡至銀行自動櫃
    員機，匯款一萬元至丙○○上開彰化商銀帳戶內。隨由上開
    該詐欺集團成年成員將之提領一空。(二)甲○○於九十六年三
    月十四日下午三時許，接獲上開詐欺集團成年女子來電表示
    係渠之同學陳秀梅，欲向渠借錢三萬元，致渠因而陷於錯誤
    ，於同日下午三時三十一分許，匯款一萬元至丙○○上開彰
    化商銀帳戶內。隨由上開該詐欺集團成年成員將之提領一空
    。(三)丁○○於九十六年三月十六日上午十時許，接獲上開詐
    欺集團成年女子來電表示係彼之友人李淑娟，欲向彼借錢二
    萬元，致彼因而陷於錯誤，於同日上午十一時二分許，持彼
    之金融卡至銀行自動櫃員機，匯款二萬元至丙○○上開兆豐
    商銀帳戶內。隨由上開該詐欺集團成年成員將之提領一空。
    嗣先後分經陳招睦、甲○○及丁○○等三人發現受騙後，報
    警查悉上情。
二、案經陳招睦、甲○○及丁○○等三人先後訴由臺中市警察局
    第六分局，報請臺灣臺中地方法院檢察署檢察官偵查起訴及
    移送併案審理。
    理    由
一、(一)訊據被告丙○○固不否認：曾於上揭時地，先後申請上開
    二戶銀行存款帳戶後，再一併將上開二戶銀行帳戶之存摺、
    金融卡及密碼，以上開方式，同時交付予上開詐欺集團。嗣
    該等存款帳戶亦遭上開詐欺集團成年成員共同持以向告訴人
    陳招睦、甲○○及丁○○等三人，先後詐欺取得上開財物之
    事實，但矢口否認有何幫助詐欺取財之犯行，辯稱：其亦係
    被害人，其事先並無法預知：其上開二戶存款帳戶事後會遭
    上開詐欺集團成年成員共同持以向告訴人陳招睦、甲○○及
    丁○○等三人，先後詐欺取得上開財物。故其不具有公訴人
    所指之幫助詐欺取財之不確定故意云云。(二)惟查：１、告訴
    人陳招睦於九十六年三月十三日上午十時許，在伊臺南市安
    南區○○○路三六號上班處所，接獲上開詐欺集團成年人來
    電表示係伊友人，欲向伊借錢，致伊因而陷於錯誤，於同日
    上午十一時三十分許，持伊之金融卡至銀行自動櫃員機，匯
    款一萬元至被告上開彰化商銀帳戶內。隨由上開該詐欺集團
    成年成員將之提領一空。又告訴人甲○○於九十六年三月十
    四日下午三時許，接獲上開詐欺集團成年女子來電表示係渠
    之同學陳秀梅，欲向渠借錢三萬元，致渠因而陷於錯誤，於
    同日下午三時三十一分許，匯款一萬元至被告上開彰化商銀
    帳戶內。隨由上開該詐欺集團成年成員將之提領一空。再者
    ，告訴人丁○○於九十六年三月十六日上午十時許，接獲上
    開詐欺集團成年女子來電表示係彼之友人李淑娟，欲向彼借
    錢二萬元，致彼因而陷於錯誤，於同日上午十一時二分許，
    持彼之金融卡至銀行自動櫃員機，匯款二萬元至告訴人上開
    兆豐商銀帳戶內。隨由上開該詐欺集團成年成員將之提領一
    空之事實，除為被告所不爭執（參本院卷第一四頁）外，復
    分據證人即告訴人陳招睦、甲○○及丁○○等三人於警詢中
    ，證述綦詳（經當事人同意具有證據能力，參本院卷第一四
    頁、第四○頁、第四一頁、第四四頁），並有被告上開二戶
    存款帳戶之開戶資料各一件，存摺存款帳戶資料及交易明細
    查詢、客戶存款資料明細表各一紙，及由告訴人甲○○所提
    匯出匯款回條聯（２）一紙，由告訴人陳招睦、丁○○所分
    提之自動櫃員機交易明細表各一紙（均為影本）分附三宗警
    詢卷內可參。２、被告固以上情置辯。然被告乃大學畢業，
    受有高等教育，復具有工作二十餘年之經驗，且均擔任事業
    之部門主管，已有相當智識及豐富社會歷練（參本院卷第一
    四頁）。其應明知一般人應尋正常管道，向銀行取得貸款，
    不應以上開製作虛偽交易之不法方式，建立虛偽之信用資料
    ，憑以向銀行辦理貸款。故被告對於：一般人之銀行存款帳
    戶乃屬重要之個人理財及信用之工具，並不得任意交付予上
    開以不法方式，代為向銀行辦理貸款之不詳之公司之成年人
    等使用，否則日後該等帳戶將會遭該等不詳之人，充作共犯
    詐欺取財工具之用之事實，理應有所預見。是被告以其並無
    法事先有所預見，辯稱：其並不具刑法第十三條第二項所定
    之不確定故意云云，顯與常情有違，應係其脫責之詞，核無
    足取。３、況依被告之年紀、智識與豐富社會歷練，及現今
    詐欺集團均係利用由他人所交付之銀行存款帳戶，充作詐欺
    取財之用之事實，廣為電子、平面媒體所一再報導。衡以常
    情，被告又豈會不知：其上開銀行存款帳戶之存摺、金融卡
    及密碼，應不得任意交付予不詳之他人，以免遭該等不詳之
    人持以共犯詐欺取財罪之事實？足認被告上開所辯，並無可
    採。４、綜上等情，應足認被告所辯：其不具不確定之幫助
    詐欺故意一節，洵無可採，是被告應具有幫助不特定之他人
    詐欺取財之不確定故意甚明。本件事證明確，被告犯行已堪
    認定。
二、(一)核被告所為，係犯刑法第三十條第一項前段、第三百三十
    九條第一項幫助詐欺取財罪。被告利用不知情之上開貨運公
    司之成年貨運人員，交付其上開二戶存款帳戶之存摺與金融
    卡予上開詐欺集團成員，為間接正犯。又被告以幫助詐欺取
    財之意思，交付其上開二戶銀行存款帳戶之存摺與金融卡（
    含密碼），供上開詐欺集團成員持以共同犯詐欺取財罪之用
    。稽其所為，係屬刑法第三百三十九條第一項詐欺取財罪之
    幫助犯，應依刑法第三十條第二項規定，依詐欺取財正犯之
    刑減輕之。另被告以一次交付其上開二戶銀行存款帳戶之存
    摺與金融卡（含密碼）之幫助詐欺取財行為，幫助上開詐欺
    集團成年成員先後三次分別向上開告訴人等詐得上開財物，
    為想像競合犯，應依刑法第五十五條前段規定，以情節較重
    （幫助共同詐欺告訴人甲○○三萬元部分）之幫助詐欺取財
    一罪處斷。(二)爰審酌：被告正值青壯，大學畢業，係因一時
    失慮，致犯本罪。其犯罪手段尚屬平和，所為嚴重破壞金融
    秩序，並造成檢警追緝上開詐欺集團之困難，而告訴人等所
    分受之損害為一萬元、三萬元及二萬元。其迄未能與告訴人
    等達成民事和解，暨犯罪後否認犯行，態度非屬良好等一切
    情狀，量處如主文所示之刑，併諭知易科罰金之折算標準。
    復依中華民國九十六年罪犯減刑條例第二條第一項第三款、
    第七條，減其宣告刑二分之一，並諭知易科罰金之折算標準
    。
三、公訴人以九十六年度偵字第一六四七號、第一八六一四號案
    件移送併案審理之被告所犯如犯罪事實欄一、(二)、(三)所示之
    幫助詐欺取財犯行，因與被告所犯經公訴人起訴之如犯罪事
    實欄一、(一)所示之幫助詐欺取財犯行間，具有想像競合犯之
    裁判上一罪關係，為起訴效所及，本院自應併予審理，附予
    指明。
據上論斷，應依刑事訴訟法第二百九十九條第一項前段，刑法第
三十條第一項前段、第二項、第三百三十九條第一項、第四十一
條第一項前段，刑法施行法第一條之一第一項、第二條前段，中
華民國九十六年罪犯減刑條例第二條第一項第三款、第七條，判
決如主文。
本案經檢察官乙○○到庭執行職務。
中　　華　　民　　國　　96　　年　　8　　 月　　28　　日
              刑事第十六庭  審判長法  官  張智雄
                                  法  官  黃松竹
                                  法  官  唐敏寶
上正本證明與原本無異。
如不服本判決，應於送達後十日內向本院提出上訴狀（須附繕
本及具體理由），上訴於臺灣高等法院臺中分院。
                                  書記官  張介鳴
中　　華　　民　　國　　96　　年　　8 　　月　  28　　日
附錄犯罪科刑法條
刑法第三百三十九條第一項
意圖為自己或第三人不法之所有，以詐術使人將本人或第三人之
物交付者，處五年以下有期徒刑、拘役或科或併科一千元以下罰
金。
